【裁判字號】    90,訴,644
【裁判日期】    901023
【裁判案由】    偽造有價證券等
【裁判全文】
臺灣板橋地方法院刑事判決                            九十年度訴字第六四四號
    公  訴  人  臺灣板橋地方法院檢察署檢察官
    被      告  丙○○
    指定辯護人  甲○
右列被告因偽造有價證券等案件，經檢察官提起公訴（八十九年度偵緝字第一八一Ｏ
、一八一一、一八一二號），甲○判決如左：
    主  文
丙○○意圖供行使之用，而偽造有價證券，累犯，處有期徒刑年陸月，偽造支票壹
紙沒收；又連續竊盜，累犯，處有期徒刑柒月，機車鑰匙壹支沒收。應執行有期徒刑
肆年，偽造支票壹紙、機車鑰匙壹支均沒收。
    事  實
一、丙○○前於民國八十六年四月十一日因違反麻醉藥品管理條例案件，經甲○判處
    有期徒刑五月確定，於八十七年四月十四日執行完畢，猶不知悔改，其於八十八
    年十月上旬某日，在台北縣三重市○○街六十七號三樓之居所，明知綽號「小古
    」之年籍資料均不詳之成年男子所交付之已在發票人欄蓋有「林進雄」印文、填
    寫發票日期八十八年十月七日，其餘欄位空白之付款人台北國際商業銀行、票號
    ＱＥ0000000之空白支票乃係來路不明之贓物（該支票係林進雄所有、交
    予林進雄妻舅戊○○保管持有之空白支票，於八十八年十月五日凌晨三時許，在
    台北縣三重市○○街六十七號一樓戊○○住處遭不詳人士竊取），竟仍予以收受
    。丙○○在上址收受該支票後，復意圖供行使之用，旋即在該未完成發票行為之
    空白支票上，偽造填寫發票金額四萬元（包括國字及阿拉伯數字部分），偽造以
    林進雄名義簽發面額四萬元之支票一紙，再於八十八年十月六日同意將該紙支票
    借予不知情之丁○○抵償會款。丙○○與丁○○二人於八十八年十月六日前往位
    於台北市○○○路某處之好萊塢餐廳，由丙○○出面將該紙偽造支票持交不知情
    之李存浩，用以清償丁○○積欠李存浩之會款，丙○○為達到向李存浩行使該偽
    造支票之目的，同時在該支票背面簽寫「飛龍」二字作為背書，交付予李存浩，
    惟丙○○唯恐該紙偽造支票他日東窗事發，又將該支票取回，在該支票背面加簽
    「林」姓，偽造為「林飛龍」之署名，足以生損害於真正林飛龍之人及李存浩，
    再將背面有偽造「林飛龍」署名之上開偽造支票交予李存浩行使，足生損害於「
    林飛龍」及李存浩。李存浩於當日即將該紙支票存入華南銀行大安分行兌領，屆
    支票票面發票日之八十八年十月七日，因林進雄之帳戶內存款不足，銀行通知林
    進雄，林進雄再向戊○○查明，戊○○始發現該紙空白支票遭竊之事實，即刻辦
    理票據掛失止付，並報警處理，嗣經警方循線查知上情。
二、丙○○另行基於概括犯意，先於八十九年二月二十七日凌晨零時許，在台北縣三
    重市○○○路九十五巷三十四號前，見陳建寧將其所有之車牌號碼ＯＴＱ─三六
    一號重型機車停放於該處，疏於注意未將機車鑰匙取下，竟萌生為自己所有之不
    法意圖，乘機轉動鑰匙發動電門，竊取該部機車得手，供作個人代步工具使用，
    嗣於八十九年三月三十一日下午四時五十分許，丙○○騎乘車牌號碼─三六一號
    機車在台北縣三重市○○○路與重新路口為警查獲。丙○○當日經檢察官訊問後
    諭令以新台幣（下同）三萬元具保，仍不知警惕，後於八十九年十月二十六日晚
    間六時許，在台北縣三重市○○○路八十五巷一號前，見己○○將其所有之車牌
    號碼ＦＤＳ─Ｏ六三號機車停放於該處，疏於看管，竟又萌生為自己不法所有之
    意圖，並基於前開概括犯意，持其所有之機車鑰匙一支，竊取己○○所有之前揭
    機車，得手後復將其小舅子陳鴻銘交付待修之車牌號碼ＯＶＳ─四三六號機車車
    牌一面拆下，改掛於所竊得之ＦＤＳ─Ｏ六三號機車上，供作個人代步工具使用
    ，並逃避警方查緝，嗣於八十九年十一月十五日凌晨二時十五分許，丙○○騎乘
    前開竊得機車行經台北縣三重市○○路四十三號前為警查獲，並當場查扣丙○○
    所有供竊取ＦＤＳ─Ｏ六三號機車所用之機車鑰匙一支。
三、案經台北縣警察局三重分局、台北市政府警察局大安分局報告台灣板橋地方院檢
    察署檢察官偵查起訴。
    理  由
一、訊據被告就上開事實二部分之竊盜犯行坦承不諱，就上開事實一部分，固坦承有
    於事實一所示之時地收受空白支票，填寫金額、背書簽署「林飛龍」署名後，借
    予丁○○向李存浩行使抵償積欠會款之事實，惟矢口否認有何收受贓物、偽造有
    價證券之犯行，辯稱：伊不知道該紙支票係贓物，亦無偽造有價證券犯行云云。
    經查：
（一）事實一部分
      此部分事實業經告訴人戊○○於警訊及甲○訊問中指述明確，並經證人李存浩
      於警訊、證人丁○○於警訊及甲○訊問時具結證述明確，而被告丙○○於甲○
      訊問時先供稱：「『小古』約和我相同年紀，我問他能否幫我借一張票，他說
      隔二天再給我，我跟『小古』認識不到一個禮拜，他交給我一張日期、金額空
      白，有蓋印章的支票，他沒有說票怎麼來的。『小古』說日期之前要拿回來。
      他有問我日期填多久，面額是我開的」等語（參見甲○九十年八月廿三日訊問
      筆錄），雖證人乙○○於甲○訊問時亦具結證稱有綽號「小古」之人，惟被告
      與「小古」認識不到一星期，交情未深，竟然可以不用任何代價出借空白支票
      予被告，且該空白支票上面發票人之姓名「林進雄」顯非綽號「小古」之人，
      則被告丙○○對於該支票之來源不明，應確有認識。況且被告於甲○審理中亦
      供稱：「我本來只寫飛龍，但接到小古電話，說是他小弟偷來的，我也怕有問
      題，才加一個林」等語（參見甲○九十年十月九日審理筆錄），更可見被告對
      前開支票應確有贓物之認識。又被告明知未得林進雄之授權，仍在蓋有林進雄
      印章、填寫發票日期之空白支票上填寫發票金額，完成發票行為，其空言辯稱
      並無偽造有價證券云云，自不足採。另被告唯恐真實身分曝光，在支票背面以
      「林飛龍」名義背書，其偽造「林飛龍」署名之偽造文書犯行，亦堪認定。此
      外並有臺北市票據交換所函、掛失止付票據提示人資料查報表、票據掛失止付
      通知書、支票正反面、遺失票據申報書、退票理由單影本各一件在卷可資佐證
      （參見台灣板橋地方法院檢察署八十九年偵字第六四二一號案卷第六頁、第八
      頁至第十三頁），被告此部分犯行應堪認定。
（二）事實二部分
      被告丙○○上開竊盜犯行，除被告於甲○審理中之自白外，並經被害人陳建寧
      、己○○於警訊中指述明確，並有「車輛竊盜、車牌失竊資料個別查詢報表─
      查詢車輛認可資料」、贓物認領保管單各二紙在卷（附於台灣板橋地方法院檢
      察署八十九年度偵字第七一四三號案卷第十一頁、第六頁、台灣板橋地方法院
      檢察署八十九年度偵字第二一五四二號案卷第八頁、第十一頁），及被告所有
      供竊取己○○前述機車之機車鑰匙一支扣案可資佐證，被告此部分自白應與事
      實相符，堪以採信。
（三）綜上所述，本件事證明確，被告上開犯行均堪認定，應依法論科。
二、被告所為事實一部分之犯行，係犯刑法第三百四十九條第一項之收受贓物罪、第
    二百零一條第一項之偽造有價證券罪、第二百十六條、第二百十條之行使偽造文
    書罪。被告行使偽造有價證券、偽造私文書之低度行為應分別為偽造有價證券、
    行使偽造私文書之高度行為所吸收，均不另論罪。又被告所為上開三罪間有方法
    結果之牽連關係，應從一重論以偽造有價證券罪。公訴人雖未就被告前述收受贓
    物之犯行提起公訴，惟被告此部分犯行與業經起訴之偽造有價證券、行使偽造私
    文書犯行間有方法結果之牽連關係，已如前述，此部分收受贓物犯行自為起訴效
    力所及，甲○應併予審究。另被告所為事實二部分之犯行，係犯刑法第三百二十
    條第一項之竊盜犯行，其先後多次竊盜行為，時間緊接，所犯構成要件相同，顯
    係基於概括犯意為之，為連續犯，應以一罪論。又被告所為偽造有價證券罪、連
    續竊盜罪之間，犯意個別，罪名互異，犯罪構成要件有別，為數罪，應分論併罰
    。末查，被告有如事實欄所示之前科犯行，其於有期徒刑執行完畢五年以內再犯
    本件有期徒刑以上之罪，為累犯，應依法分別加重其刑。爰審酌被告之品行、生
    活狀況、智識程度、犯罪之動機、目的、手段、所得財物之價值及犯後態度等一
    切情狀，分別量處如主文所示之刑，併定其應執行刑，以資懲戒。至扣案機車鑰
    匙一支係被告所有供竊取己○○之機車所用之物，業經被告供明在卷，爰依刑法
    第三十八條第一項第二款之規定宣告沒收。另被告偽造之前揭支票一紙（包含背
    面之偽造林飛龍背書部分）不問屬於犯人與否，應依刑法第二百零五條之規定宣
    告沒收。
三、公訴意旨另以：被告丙○○於八十八年十月五日凌晨三時許，在台北縣三重市○○街六十七號一樓處，自一樓及二樓樓層間之天花板爬入位於一樓樓梯口之儲藏
    室內，徒手竊取戊○○所有之國民身分證、誠泰商業所發行之信用卡各一張及林
    進雄所有之國民身分證影本、台北國際商業銀行之空白支票（號碼：ＱＥ000
    0000）各一張及印章一枚得手，因認被告涉犯竊盜犯行。按犯罪事實應依證
    據認定之，無證據不得推定其犯罪事實；又不能證明被告犯罪者，應諭知被告無
    罪之判決，刑事訴訟法第一百五十四條、第三百零一條第一項前段分別定有明文
    。公訴人認被告涉犯此部分犯行，係以告訴人戊○○之指述、證人丁○○之證述
    、臺北市票據交換所函、掛失止付票據提示人資料查報表、票據掛失止付通知書
    、支票正反面、遺失票據申報書、退票理由單影本各一件在卷，以及被告無法舉
    出「小古」之真實姓名年籍以供傳喚查證等情，為其論斷依據。本件經訊之被告
    丙○○堅決否認有此部分竊盜犯行，辯稱：伊並未為上開竊盜犯行，該支票係綽
    號「小古」所交付，事後被害人與警員有在伊住處、機車搜索，並未查到任何被
    害人遭竊物品，伊並無此部分竊盜犯行等語。經查，告訴人戊○○於警訊及甲○
    訊問時固指稱上開物品遭竊之事實，惟告訴人並未目睹失竊情形，亦未目擊被告
    丙○○確有為上開竊盜犯行，則告訴人戊○○之指述尚難作為不利被告之認定。
    其次，證人乙○○於甲○訊問時具結證稱：「有小古這個人，但我不知道名字，
    是另一朋友帶過來介紹的。」等語（參見甲○九十年九月十一日訊問筆錄），是
    應確有「小古」之人，被告辯稱：該支票係「小古」所交付一節，尚非全然無據
    。又證人丁○○固證稱有向被告借用支票、目睹被告在支票背面簽名等事實，惟
    證人丁○○並未目擊前開竊盜經過，亦不知該支票原係何人所有，自難以證人丁○○之證言推論被告丙○○確有此部分竊盜犯行。綜上所述，甲○僅能認定被告
    丙○○有持有上開支票之事實（業經論罪科刑，如前所述），並無直接證據證明
    被告有竊盜犯行，又贓物之來源有多種不同之管道，有竊盜而得，或搶奪而得，
    或買賣而得，或收受而得，或侵占而得，竊盜並非唯一之可能性，甲○並無證據
    推翻被告之辯詞與事實不符，倘若無其他證據足資證明被告確有偷竊之行為，尚
    難僅憑被告持有失竊支票加以行使之事實，即認定其竊盜犯行之成立。此外，甲○復查無其他積極證據足認被確有公訴人所指之竊盜犯行，不能證明被告犯罪，
    原應為被告無罪之諭知，然因公訴人認被告此部分犯行與業經起訴之竊盜犯行間
    有連續犯之裁判上一罪關係，甲○爰不另為無罪之諭知，附此敘明。
據上論斷，應依刑事訴訟法第二百九十九條第一項前段，刑法第二百零一條第一項、
第二百十六條、第二百十條、第二百零五條、第三百二十條第一項、第三百四十九條
第一項、第四十七條、第五十五條、第五十一條第五款、第三十八條第一項第二款，
罰金罰鍰提高標準條例第一條前段，判決如主文。
本案經檢察官李傳侯到庭執行職務。
中      華      民      國      九十      年      十    月    二十三    日
                                  臺灣板橋地方法院刑事第三庭
                                          法  官  連  育  群
右正本證明與原本無異。
如不服本判決，應於判決送達後十日內，向甲○提出上訴狀。
                                          書記官  蘇  恩  慶
中      華      民      國      九十      年      十    月    二十九    日


司法院資訊處製作；財團法人民間司法改革基金會備份。
